臺灣高等法院民事判決
109年度上字第1573號
上  訴  人  尤齡萱  
被  上訴人  胡俊程  

上列當事人間請求返還所有權狀事件，上訴人對於中華民國109
年9月29日臺灣新北地方法院109年度訴字第2065號第一審判決提
起上訴，本院於110年3月24日言詞辯論終結，判決如下：
    主      文
上訴駁回。
原判決附表編號4、5、6、7「建號/地號」欄所載「新北市○○區○
○段」均應更正為「新北市○○區○○段」。
第二審訴訟費用由上訴人負擔。
    事實及理由
一、被上訴人主張：兩造為夫妻，伊於民國109年1月間，將伊所
    有坐落新北市○○區○○段0000○號建物、同段0000、0000-0地
    號土地(下稱○○段房地），及同區○○段（原判決理由及附表
    編號4、5、6、7誤載為○○段）0000建號建物及同段000、000
    -0、000-0地號土地（與○○段房地下合稱系爭不動產）所有
    權狀正本（下稱系爭權狀）交付上訴人保管。嗣伊為貸款投
    資，欲取回系爭權狀，於109年4月27日函催上訴人返還系爭
    權狀，上訴人卻置之不理，為此提起本訴，並以起訴狀繕本
    送達作為終止兩造間就系爭權狀寄託關係之意思表示，兩造
    間寄託關係既已終止，伊自得依民法第767條第1項前段、第
    597條規定，請求擇一判命上訴人返還系爭權狀，求為判命
    上訴人應將系爭權狀正本返還予被上訴人，並願供擔保請准
    宣告假執行（原審為被上訴人勝訴之判決，上訴人不服，提
    起上訴）。並答辯聲明：上訴駁回。
二、上訴人則以：兩造於87年結婚，育有兩女一子，婚後一起創
    業經營小吃店，系爭不動產係被上訴人父母所購買，嗣無力
    償還貸款，要求兩造買下，登記於被上訴人名下，基於夫妻
    信任關係，伊出售名下不動產，將所得價金用以清償系爭不
    動產之貸款約新臺幣（下同）2000萬元，並支付被上訴人母
    親每月4萬元房租，系爭不動產屬於兩造及被上訴人父母共
    有之財產。嗣伊發現被上訴人與訴外人申女有婚外情及私生
    子，且擅自從伊戶頭轉走200萬元至自己帳戶，並以系爭不
    動產設定抵押向銀行借款約3600萬元，另將伊400萬元之保
    單變更要保人為被上訴人，被上訴人母親因此起訴請求被上
    訴人返還借名登記之不動產，並要求伊暫時保管系爭權狀，
    不得返還被上訴人，故基於上開理由，伊自無庸返還系爭權
    狀等語，資為抗辯。並上訴聲明：㈠原判決廢棄。㈡被上訴人
    在第一審之訴駁回。
三、按寄託物返還之期限，雖經約定，寄託人仍得隨時請求返還
    。所有人對於無權占有或侵奪其所有物者，得請求返還之。
    民法第597條、第767條第1項前段，分別定有明文。被上訴
    人主張伊於109年1月間，將伊名下系爭不動產之系爭權狀交
    予上訴人保管，嗣伊欲取回系爭權狀，於109年4月27日函催
    上訴人返還系爭權狀，上訴人拒不返還等語，業據提出系爭
    權狀影本、原法院109年度司裁全字第156號裁定、兩造間手
    機簡訊翻拍照片、存證信函等件為證（見原審卷第17-35頁
    ），則系爭不動產既登記於被上訴人名下，被上訴人主張系
    爭權狀為其所有，自屬可採。又上訴人不否認系爭權狀係由
    被上訴人交付伊保管等情（見原審卷第52頁、本院卷第144
    頁），則被上訴人主張兩造間有寄託關係，並以起訴狀繕本
    之送達終止兩造間之寄託關係，亦有理由，則於兩造寄託關
    係終止後，即難認上訴人有占有系爭權狀之權利依據。上訴
    人雖另以前詞置辯，然上訴人既稱被上訴人父母因無力清償
    系爭不動產之貸款而要求兩造買下，並承擔貸款等語，則系
    爭不動產是否為被上訴人母親借名登記於被上訴人名下，即
    有疑義，尚難認被上訴人之父母有權要求上訴人不得返還系
    爭權狀予被上訴人。又系爭不動產現登記於被上訴人名下，
    縱屬兩造婚後財產，惟於兩造法定財產制關係消滅且上訴人
    依法就雙方剩餘婚後財產之差額請求分配並取得系爭不動產
    所有權之前，尚難謂系爭權狀為上訴人所有或共有，而得以
    拒絕返還被上訴人。另上訴人雖向原法院聲請對於被上訴人
    之財產於200萬元之範圍內為假扣押獲准，並已就系爭不動
    產為假扣押之限制登記（見原審卷第31-32頁、本院證物袋
    ），惟上開假扣押執行之效力僅限制被上訴人不得任意處分
    系爭不動產，尚難認其不得保有系爭權狀，上開假扣押裁定
    自非上訴人得占有系爭權狀之權利依據。從而，上訴人既無
    占有系爭權狀之權利依據，被上訴人依民法第597條、第767
    條第1項前段規定，請求上訴人返還系爭權狀，即有理由。
四、綜上所述，被上訴人民法第597條、第767條第1項前段規定
    ，請求上訴人返還系爭權狀，為有理由，應予准許。原審為
    上訴人敗訴之判決，並為假執行之宣告，並無不合。上訴論
    旨指摘原判決不當，求予廢棄改判，為無理由，應駁回上訴
    。惟原判決附表編號4、5、6、7「建號/地號」欄所載「新
    北市○○區○○段」係「新北市○○區○○段」之誤載，爰更正如主
    文第二項所示。
五、本件事證已臻明確，兩造其餘之攻擊或防禦方法及所用之證
    據，經本院斟酌後，認為均不足以影響本判決之結果，爰不
    逐一論列，附此敘明。
六、據上論結，本件上訴為無理由，依民事訴訟法第449條第1項
    、第78條，判決如主文。
中　　華　　民　　國　　110 　年　　3 　　月　　31  　日
                  民事第十三庭  
                      審判長法  官  邱景芬
                            法  官  邱蓮華
                            法  官  林純如
正本係照原本作成。
如不服本判決，應於收受送達後20日內向本院提出上訴書狀，其
未表明上訴理由者，應於提出上訴後20日內向本院補提理由書狀
（均須按他造當事人之人數附繕本）上訴時應提出委任律師或具
有律師資格之人之委任狀；委任有律師資格者，另應附具律師資
格證書及釋明委任人與受任人有民事訴訟法第466 條之1第1項但
書或第2項所定關係之釋明文書影本。如委任律師提起上訴者，
應一併繳納上訴審裁判費。
中　　華　　民　　國　　110 　年　　3 　　月　　31　　日
　　　　　　　　　　　　　  書記官 王靜怡